臺灣高等法院高雄分院刑事判決　　　　94年度上訴字第1242號
上　訴　人　臺灣高雄地方法院檢察署檢察官
上　訴　人
即　被　告　甲○○
上列上訴人因被告違反毒品危害防制條例案件，不服臺灣高雄地
方法院94年度訴字第188 號中華民國94年7月29日第一審判決（
起訴案號：臺灣高雄地方法院檢察署93年度毒偵字第7451號），
提起上訴，本院判決如下：
     主  文
上訴駁回。
     事  實
一、
（一）甲○○曾因施用毒品案件，經臺灣屏東地方法院以91年度
      毒聲字第438 號裁定送觀察、勒戒後，認無施用毒品之傾
      向，經臺灣屏東地方法院檢察署檢察官於民國91年5 月14
      日以91年度偵字第416 號為不起訴處分確定；嗣再因施用
      毒品案件，經台灣高雄地方法院以92年度毒聲字第2009號
      裁定送觀察、勒戒後，認有繼續施用毒品之傾向，嗣以92
      年度毒聲字第2554號裁定令入戒治處所施以強制戒治，於
      92年12月5 日因停止強制戒治處分後釋放，而於93年4 月
      27日期滿而執行完畢。
（二）甲○○明知海洛因係毒品危害防制條例第2 條第2 項第1
      款所稱之第一級毒品，非經許可，不得持有施用。詎其於
      經強制戒治完畢後5 年內，於93年11月10日15時38分許回
      溯24小時內之某時，在不詳地點，以不詳方式施用第一級
      毒品海洛因1 次；嗣於同年月10日15時38分許，經高雄地
      方法院檢察署觀護人室採尿送驗後，呈嗎啡陽性反應而查
      悉上情。
二、案經臺灣高雄地方法院檢察署觀護人室報告臺灣高雄地方法
    院檢察署偵查起訴。
    理  由
一、訊據上訴人即被告甲○○（下稱被告）矢口否認有何施用毒
    品犯行，辯稱：我沒有吸食毒品。我之前有吸食毒品，但後
    來已經戒掉了，可能是在報到的前2 天，即93年11月8 日23
    時20分許，我與友人蔡嘉強、何晉宇、陳志任去PUB ，當天
    在PUB 時，我朋友離開一段時間，在那一段時間我就拿起朋
    友的菸起來抽，抽了1 、2 口之後就覺得頭很痛，就覺得怪
    怪的，可能是我朋友的香菸有摻海洛因云云。惟查：
（一）被告於93年11月10日所採集之尿液，經送往長榮大學毒物
      研究中心，以EIA 酵素免疫分析法初步檢驗，嗣以GC/ MS
      氣相層析/ 質譜儀法確認檢驗，結果均呈第一級毒品海洛
      因代謝後嗎啡之陽性反應，此有該中心93年11月22日委驗
      機構檢體編號00000000號檢驗報告1 紙在卷可稽（見毒偵
      字第7451號卷第3 頁）。而氣相層譜儀分析法（GC/MS ，
      即gaschromatog ra-phy/massspectrometry），係將檢品
      經過氣化後，通過層析管分離純化，再將純化後的成分循
      序送入質譜儀做個別的鑑定，因質譜儀所測定之圖譜，在
      化學上被公認具有如指紋般之特性，故可據以完全判定該
      檢品係為何種化合物，而幾乎不會有偽陽性反應產生，有
      行政院國軍退除役官兵輔導委員會台北榮民總醫院83年4
      月7 日（83）北總內字第03059 號函可考。則被告之尿液
      檢體經以氣相層析質譜儀分析法複驗，既呈海洛因代謝物
      嗎啡陽性反應，顯已排除被告因服用藥物導致呈毒品偽陽
      性反應之可能，足徵被告於採尿前確曾施用第一級毒品海
      洛因無疑。又海洛因施用入人體後水解還原成嗎啡，再循
      嗎啡之代謝方式排出體外，業據行政院衛生署藥物食品檢
      驗局73藥檢壹字第030221號函說明綦詳，且依醫學臨床實
      驗及根據英國藥學會出版IsolationandIndentificationo
      f Dr ugs乙書第293 頁載明：海洛因經注射入人體後，在
      體內迅速水解成6Monoacety Imorphine ， 再緩緩繼續水
      解成嗎啡，然後再循嗎啡之代謝方式排出，同書第431 至
      432 頁並載有：嗎啡經注射入人體後，約百分之50以上於
      8 小時內自尿中排出，至24小時排出約百分之90，但48小
      時後仍有微量可檢出等語。足認被告確有於93年11月10日
      15時38分許經採尿時起回溯前24小時內之某時，曾在不詳
      處所，以不詳方式施用第一級毒品海洛因1 次之事實無訛
      。
（二）查海洛因市價昂貴，且持有、施用者均不免於罰，施用者
      豈有任意棄置於KTV 包箱內而未予攜離之理？況被告前即
      有施用海洛因之刑事紀錄，為被告所不爭，理應極易辨認
      摻加海洛因之香煙之外觀，客觀上應無誤食之可能，所辯
      尚與常情有違，而難採信。
（三）被告聲請傳訊之證人何晉宇於原審結證稱：我因蔡嘉強之
      介紹，於93 年11 月在「EZ PUB」認識被告。當天晚上10
      點多，我與蔡嘉強及陳志任一起去PUB 。到了PUB 我們4
      個人就坐在那邊，後來有別的朋友找我們，我們有離開座
      位；當時我、陳志任、蔡嘉強3 人離開，被告就自己1 人
      留在那邊。我們約離開10幾分鐘就回來了。在PUB 裡面我
      們4 個人都有抽菸，在PUB 大約待了1 個多小時，我、蔡
      嘉強、陳志任先行離開，被告自己離開等語（見原審卷第
      78 至80 頁）。惟證人何晉宇及蔡嘉強及陳志任等人中途
      既曾離開座位，僅遺被告1 人在現場，則該段時間內被告
      之所為，即非證人何晉宇所得知悉，尚不能以此推知被告
      係誤食他人之煙氣致其尿液中檢出嗎啡陽性反應，所證難
      為有利於被告之認定。又被告另辯稱：伊均係固定向觀護
      人報到，不可能施用後還去報到云云，惟被告或因心存僥
      倖，認報到當日觀護人不至驗尿，或自認事隔2 日其尿液
      中已無法驗出嗎啡反應，亦難以此反證被告未施用海洛因
      之事實。
（四）被告於本院審理時雖聲請傳訊證人陳志任，及聲請調閱陳
      志任於93、94年間施用毒品之刑事卷宗，惟所欲待證之事
      項與證人何晉宇相同，而依證人何晉宇所述，僅與被告在
      該PUB 內共處1 小時餘，且中途曾離開座位等語，並不足
      以證明被告確係因誤食而致尿液呈嗎啡陽性反應之辯解為
      可採。又證人陳志任過去縱有施用毒品之行為，客觀上亦
      與被告於本件是否有施用第一級毒品罪無何關涉，縱屬調
      閱相關卷案亦不足佐證被告並未施用毒品乙節。是被告聲
      請調查之上開二項證據，尚難認與本件被告被訴施用第一
      級毒品罪之待證事項有何直接之證據關聯性存在，本院已
      於94年9 月26日依刑事訴訟法第163 條之2 第2 項第2 款
      規定，予以駁回其聲請。
（五）又被告前施用毒品案件，經臺灣屏東地方法院以91年度毒
      聲字第438 號裁定送觀察、勒戒後，認無施用毒品之傾向
      ，經臺灣屏東地方法院檢察署檢察官於91年5 月14日以91
      年度偵字第416 號為不起訴處分確定；嗣再因施用毒品案
      件，經原審法院以92年度毒聲字第2009號裁定送觀察、勒
      戒後，認有繼續施用毒品之傾向，復以92年度毒聲字第25
      54號裁定令入戒治處所施以強制戒治，於92年12月5 日因
      停止強制戒治處分後釋放，而於93年4 月27日期滿而執行
      完畢等情，有該不起訴處分書、臺灣高等法院被告全國前
      案紀錄表各1 份在卷可稽，被告於強制戒治執行完畢釋放
      後，5 年內再為本件施用毒品犯行，自應依法論罪科刑。
（六）綜上所述，被告所辯核係卸責之詞，尚難採信，本件事證
      明確，被告施用第一級毒品之犯行堪予認定。
二、按海洛因係毒品危害防制條例第2 條第2 項第1 款所稱之第
    一級毒品。被告施用海洛因之行為，所為係犯同條例第10條
    第1 項之施用第一級毒品罪。被告持有第一級毒品，嗣進而
    施用之，持有之低度行為應為施用之高度行為所吸收，不另
    論罪。
三、原審認被告罪證明確，因而適用毒品危害防制條例第10條第
    1 項之規定，並審酌被告前已因施用毒品案件經觀察、勒戒
    及強制戒治，並因此經判處有期徒刑8 月，緩刑2 年確定，
    有臺灣高等法院被告全國前案紀錄表1 份可證，本應徹底戒
    除毒癮，不意仍繼續施用毒品，顯見其並無戒除毒害之決心
    ，且犯後未坦承犯行，惟施用毒品乃自戕健康之行為，行為
    本身對社會所造成之危害尚非直接等其他一切情狀，仍如原
    審量處有期徒刑10月。核其認事用法，核無不合，量刑亦屬
    允當。被告上訴意旨否認犯罪，指摘原判決不當；公訴人上
    訴意旨指摘原判決量刑過輕，均無理由，應予駁回。
四、據上論斷，應依刑事訴訟法第368條，判決如主文。
本案經檢察官陳新慶到庭執行職務。
中　　華　　民　　國　　94　　年　　10　　月　　18　　日
            刑事第五庭  審判長法  官  曾永宗
                              法  官  任森銓
                              法  官  陳明富
以上正本證明與原本無異。
如不服本判決應於收受本判決後10日內向本院提出上訴書狀，其
未敘述上訴理由者，並得於提起上訴後10日內向本院補提理由書
狀（均須按他造當事人之人數附繕本）「切勿逕送上級法院」。
中　　華　　民　　國　　94　　年　　10　　月　　18　　日
                              書記官  魏文常
附錄本判決論罪科刑法條：
毒品危害防制條例第10條第1 項：
施用第一級毒品者，處6 月以上5 年以下有期徒刑。
